臺灣士林地方法院民事判決　　　　　　　99年度勞訴字第57號
原　　　告　何進益
訴訟代理人　董家豪律師
被　　　告　金品金屬工業有限公司
法定代理人　張陳美玉
被　　　告　張博善
共　　　同
訴訟代理人　黃勝和律師
上列當事人間請求給付退休金差額等事件，本院於民國100 年5
月10日言詞辯論終結，判決如下：
    主  文
被告金品金屬工業有限公司應給付原告新台幣肆拾陸萬柒仟肆佰
柒拾伍元及自民國九十五年六月二十一日起至清償日止，按週年
利率百分之五計算之利息。
原告其餘之訴駁回。
訴訟費用由被告金品金屬工業有限公司負擔百分之三十二，餘由
原告負擔。
本判決原告勝訴部分，得假執行。
原告其餘假執行之聲請駁回。
    事  實  及  理  由
一、原告主張：
  1.原告於89年底任職於被告公司，至94年3 月間，被告總經理
    張博善，或為因應勞退新制欲結清原告舊制年資，恐見原告
    教育水準不高，於執行職務時，向原告表明有一筆款項以原
    告名義提繳需原告具名領取，須原告之印鑑、身分證、存摺
    等資料，原告遂提供該等資料給被告張博善，被告並要求原
    告書立切結書結清舊工作年資，並表明舊年資所可請領之退
    休金有新台幣（以下同）144,020 元。然原告於99年4 月23
    日向臺灣銀行調閱退休資料時，發現原告94年結清舊年資時
    ，可領得退休金應為1,069,440 元，原告以起訴狀依民法第
    92條撤銷94年3 月25日所立切結書之意思表示，且該切結書
    就原告結清舊年資年之部分(144,020元) 低於勞動基準法第
    55 絛 、第84條之2 給與標準(1,069,440元) ，因違反勞工
    退休金條例第11條第3 項、民法第148 條第2 項、第247 之
    1 第1 、3 及4 款之規定，其違反強制規定，與其牴觸之法
    律行為應屬無效。原告自得就退休金差額925,420 元，依民
    法第184 條，及同法第28條之規定，請求被告等連帶負損害
    賠償之責; 及民法第179 條不當得利之規定，請求返還。
  2.原告為34年1 月31日出生，於95年6 月6 日退出勞工保險，
    申請老年給付，勞工保險局核定給付677,025 元；然原告95
    年6 月6 日前三年每月薪資最低約為6 萬元，月投保薪資應
    以43,900元投保，原告之投保年資為21年又3 個月，則原告
    得請領之老年給付應為1,196,275 元( 計算式：43,900元x
    27.25 月=1,196,275元) ，因被告以多報少原告之薪資，致
    原告有差額損害519,250 元(計算式: 1,196,275 元一
    677,025 元=519,250元) 。原告爰依勞工保險條例第72條第
    2 項請求被告公司賠償之。另，原告94年7 月起適用勞工退
    休新制，94年間被告僅為原告提繳共計24,190元，短少
    8,966 元，遑論95、96、97、98、99年間所短少提繳之數額
    ，惟原告之薪資單並未保存完整，是以先將被告短少提繳原
    告退休金之部分請求予以保留。
  3.對被告主張之陳述：
  原詰鑄造工業股份有限公司與被告公司負責人均為張陳美玉
    ，營業地址均設臺北市○○區○○路43號1 樓，營業項目亦
    均係有關球狀石墨鑄鐵及手孔蓋連座人孔連座製造買賣( 詳
    被證1)，是原告於89年在原詰鑄造工業股份有限公司，迄至
    被告公司成立後，經由調職調動前往被告公司繼續任職，依
    勞動基準法第57條之規定，原告服務之年資自應從89年起算
    。
  被告公司辯稱提撥於中央信託局之106 萬9440元，乃為全體
    員工提撥者，並非原告所有云云，徒以表面詞句否定原告非
    該金額之所有權人，然依原告簽立切結書前6 個月薪資結構
    如附表所列( 不含全勤獎金與特休) ，總計薪資為
    522,459 元，總日數為182 天，平均薪資為86,119.6元(計
    算式: 522,459 元÷182 天x30 天=86,119.6)。89年底自原
    詰公司任職，至94年3 月於金品公司結清舊制年資，依法應
    有9 個退休金基數。是依勞動基準法之最低退休金應為:
    775,076.5 元(86,119.6x9 =775,076.5 )。既被告向臺灣銀
    行以原告為退休申請人，請領106 萬9440元之退休金，則應
    認被告意欲給付原告106 萬9440元之退休金。被告公司提撥
    不足之部份，應由被告公司自行負責，與原告無關。要無所
    謂提撥於中央信託局之106 萬9440元，乃為全體員工提撥者
    即可免除其給付羲務。
  原告於94年3 月25日簽立切結書時，業已滿60歲，符合請領
    退休金之資格，原告非不得與被告約定結清舊制年資，原被
    告之行為應解為原告於94年3 月25日與被告以勞基法退休金
    標準辦理結清舊制年資。準此，原告退休金之計算仍應以94
    年3 月25日前平均6 個月薪資為據。
  4.並聲明：
    (一)被告金品金屬工業有限公司及被告張博善應連帶給付原告
      玖拾貳萬伍仟肆佰貳拾元，及自民國94年5 月19日起至清
      償日止按年利率百分之五計算之利息。
    (二)被告金品金屬工業有限公司應給付伍拾壹萬玖仟貳佰伍拾
      元，及自民國95年6 月21日起至清償日止按年利率百分之
      五計算之利息。
    (三)第一項聲明原告願供擔保，請准宣告假執行。
二、被告則以：
  1.原告89年12月13日任職於原詰鑄造工業股份有限公司，直至
    91年4 月17日始任職於被告公司。原詰公司與被告金品公司
    之間並無控制與從屬相互投資等關係，顯非公司法所規定之
    關係企業，則原告稱伊於89年底任職於被告公司，顯非可採
    。兩家是不同的公司，故原告在被告公司之年資應自91年4
    月17日日起算。
  2.被告金品公司自7 、80年起陸續向中央信託局為全部勞工提
    撥退休金，直至94年間餘額為106 萬9440元，因勞工退休金
    條例於94年7 月1 日開始實施，被告公司之全部勞工皆願結
    清94年6 月30日前之舊年資的退休金，並全部簽具切結書，
    結算全部勞工94年6 月30日前之舊年資退休金金額全部共
    7,604,130 元，被告公司欲向中央信託局領出提撥退休金
    1,069,440 元以作為給付全部勞工之舊年資之退休金，而當
    時原告已年滿60歲，符合當時勞基法第54絛第1 項第1 款所
    規定強制退休之年齡，經被告張博善徵詢原告之意願，原告
    表示伊個人願意代表金品公司之全部勞工向台北縣政府勞工
    局來結算舊年資的退休金，惟條件係金品金司須讓伊工作滿
    65 歲 方能退休，此等條件為被告等人所承諾。被告公司即
    以原告名義向中央信託局領出全部勞工提撥之退休金，該退
    休金並非原告個人之退休金，此原告早巳明知，顯見被告張
    博善並未詐騙原告，且原告簽立切結書並未違反強制規定，
    更未違反民法第148 條、第247 條之1 之規定，則前開原告
    之主張，顯無理由。況依行政院勞委會94年2 月22日以勞動
    四字第0940008153號函釋，事業單位於勞工退休金條例於94
    年7 月1 日實施前與勞工合意結清年資，並不得適用勞工退
    休金條例第11絛第3 項規定；縱使本件適用，依該會94年4
    月29 日 勞動4 字第094002156 號函釋，原告與被告金品公
    司所約定結清94年6 月30日前之舊年資的退休金，應不發生
    結算年資之法律效果，是原告請求退休差額依法無據。又依
    民法第126 條規定，退休金之時效為5 年，原告卻遲至於99
    年5 月20日向台北縣政府勞工局申請調解請求給付，顯逾5
    年而時效消滅。
  3.原告於95年間因財務困難，急須一筆資金，即向被告要求可
    否為伊向勞工保險局申請老年給付以資因應，被告為幫忙原
    告，於95年6 月6 日為原告辦理退保，並向勞工保險局申請
    老年給付。原告於95年6 月20日已領取老年給付67萬7025元
    ，至99年始起訴，依勞工保險條例第72條第2 項後段規定之
    消滅時效為2 年，是原告本件請求賠償已逾二年之時效。而
    被告公司為履行先前所承諾讓原告工作滿65歲，即再重新雇
    用原告，嗣於99年7 月31日將原告強制退休，故原告真正退
    休日期為99年7 月31日，則退休金基數之標準依原告退休前
    6 個月平均工資為17,245元來計算原告之退休金，方屬正確
    ，並非如原告所稱以93年10月起至94年3 月止之平均工資
    86,119.6元來計算退休金等語為辯，並聲明：駁回原告之訴
    及假執行之聲請。
三、兩造不爭執事項：
  1.原告自89年12月13日至91年4 月17日止任職於原詰鑄造工業
    股份有限公司( 以下簡稱原詰公司) ，於91年4 月17日任職
    於被告金品金屬工業有限公司。
  2.原詰公司與被告公司，負責人均為「張陳美玉」，營業地址
    均為「臺北市○○區○○路43號1 樓」、營業項目: 「有關
    球狀石墨鑄鐵及手孔蓋連座人孔蓋連座製造買賣」( 被證1)
    。
  3.原告任職於被告公司後，於94年3 月25日原告簽立如原證1
    之切結書，該切結書記載：「何進益為結清其舊年資，今公
    司特發結清年資退休金壹拾肆萬肆仟零貳拾元整，以票據支
    付．七月一日配合新制計算方式，並保障其工作權，本人予
    與同意，且今後不得提出任何異議，並放棄申訴抗辯權」(
    影本附本院卷，20頁) 。被告已依該切結書給付給原告
    144,020元。
  4.原告於94年6月30日選擇勞退新制。
  5.金品金屬工業有限公司勞工退休準備金監督委員會於94年間
    向中央信託局領出被告公司所提撥勞工退休金，經中央信託
    局核准並簽發金額為106 萬9440元、受款人為何進益之支票
    乙紙，該支票存原告之台灣中小企業銀行帳戶內，經被告金
    品公司總經理張博善領出該106 萬9440元。
  6.原告以受被告詐欺為由，依民法第92條第1 項規定，以起訴
    狀撤銷94年3 月25日切結書之意思表示。
  7.原告為34年1 月31日出生，迄至95年6 月6 日，業已年滿60
    歲。原告於95年6 月6 日以退職之理由，辦理退出勞工保險
    申請老年給付，經勞工保險局核定老年給付之年資計21年3
    月，並按原告退職當月起前3 年之平均月投保薪資25,075元
    ，發給27個月，計給付677,025 元，並已匯入原告指定之金
    融機構在案。
  8.原告95年6 月6 日前三年每月薪資最低約為6 萬元、最高為
    12萬元( 原證4)，月投保薪資應以最高級距42,000元投保。
    被告未依原告實際月薪投保致原告老年給付差額為467,475
    元。
  9.原告領得老年給付後，被告公司於99年7 月31日將原告強制
    退休，原告退休前6 個月之工資分別為99年2 月12,946元、
    3 月18,271元、4 月19,701元、5 月17,402元、6 月19,988
    元、7 月15,163元，平均工資為17,245元，原告選擇勞退新
    制部分之退休金，業經原告具領。
 10.如果原告得請求舊制退休金，兩造同意算到94年3 月25日止
    ，而且將原告94年3 月25日領得之144,020 元自上開金額中
    扣除。
四、原告主張伊於89年底任職於被告公司，迄94年3 月間，被告
    公司之總經理張博善利用勞動基準法退休金制度變更之機會
    ，要求原告結清依舊制之年資，並稱原告可領得14萬4,020
    元，原告遂簽下結清年資切結書，嗣於99年4 月23日原告向
    臺灣銀行調閱退休資料查證時始發現原告如於94年結清舊年
    資之時，所得請領之退休金應為1,069,440 元；另原告於95
    年6 月時以年滿60歲而申領勞保之老年給付，亦發現被告未
    依原告實際月薪投保，致原告老年給付差額達519,250 元等
    情，被告則以前詞為辯。是以本件兩造爭執要旨：
  (一)原告請求舊制年資退休金差額925,420元是否有理由？
  (二)原告是否得請求老年給付短少之519,250元？
五、本院之判斷：
  (一)原告請求舊制年資退休金差額部分：
  1.按「本條例施行前已適用勞動基準法之勞工，於本條例施行
    後，仍服務於同一事業單位而選擇適用本條例之退休金制度
    者，其適用本條例前之工作年資，應予保留。前項保留之工
    作年資，於勞動契約依勞動基準法第十一條、第十三條但書
    、第十四條、第二十條、第五十三條、第五十四條或職業災
    害勞工保護法第二十三條、第二十四條規定終止時，雇主應
    依各法規定，以契約終止時之平均工資，計給該保留年資之
    資遣費或退休金，並於終止勞動契約後三十日內發給。第一
    項保留之工作年資，於勞動契約存續期間，勞雇雙方約定以
    不低於勞動基準法第五十五條及第八十四條之二規定之給與
    標準結清者，從其約定。」94年7 月1 日施行之勞工退休金
    條例第11條第1 、2 、3 項定有明文。
  2.本件兩造不爭執原告是勞工退休金條例施行前已適用勞動基
    準法之勞工，且原告是繼續服務於被告公司並選擇勞退新制
    之勞工，則依上開條例之規定，原告在適用新制前之舊年資
    本來應予保留。然而兩造於勞工退休金條例施行之前之94年
    3 月25日約定結清舊年資，被告抗辯該結清舊年資之約定不
    生法律上效力，並提出行政院勞工委員會94年2 月22日勞動
    4 字第0940008153號函示「查現行勞動法，並無任何有關勞
    雇雙方得合意結清年資之規定，事業單位為因應勞工退休金
    新制之實施，欲結清勞工適用勞動基準法之工作年資，於九
    十四年七月一日勞工退休金條例施行前，並無得適用之法令
    依據，故勞工退休金條例第十一條有關年資結清之規定，係
    於該條例施行後始得為之。」及該會94年4 月29日勞動4字
    第0940021560號函「依該條例第11條第3 項規定，勞雇雙方
    於勞動契約存續期間，約定以不低於勞動基準法第55條及第
    84條之2 所規定之給與標準結清保留年資者，從其約定。因
    此雇主如與勞工約定以低於上開標準為之者，不生該項結清
    保留年資之法律效果，須依同條第1 項規定，勞工於適用該
    條例前之工作年資仍應予以保留；且雇主應依該條例第13
    條第1 項規定，繼續按月提撥勞工退休準備金。」為憑。
  3.查94年3 月25日時，勞工退休金條例尚未施行，本件兩造間
    之切結書關於結清舊年資之約定，固不能適用勞工退休金條
    例第11條之規定，惟勞雇雙方結清舊年資給付退休金，如不
    低於勞動基準法第55條所規定之給與標準，對勞工既無不利
    ，則縱使在勞工退休金條例實施前結清年資，依契約自由原
    則，並無禁止之必要；但如結清舊年資之給與，低於勞動基
    準法第55條所規定之給與者，顯對於勞工不利，則該結清年
    資之約定，既違反勞動基準法第55條之規定，應屬無效。另
    按民法第112 條「無效之法律行為，若具備他法律行為之要
    件，並因其情形，可認當事人若知其無效，即欲為他法律行
    為者，其他法律行為，仍為有效。」故上開結清年資無效部
    分，若具備他法律行為之要件，而當事人亦有此意思時，即
    依其他法律行為之規定定之。先予敘明。
  4.本件原告於94年3 月25日結清舊年資時出具切結書，記載：
    「何進益為結清其舊年資，今公司特發結清年資退休金壹拾
    肆萬肆仟零貳拾元整，以票據支付．七月一日配合新制計算
    方式，並保障其工作權，本人予與同意，且今後不得提出任
    何異議，並放棄申訴抗辯權」( 影本附本院卷，20頁) ，而
    該切結書所結清舊年資之退休金144,020 元，是否低於勞動
    基準法第55條所規定之給與標準，應先予審究：
  a.按勞工工作年資以服務同一事業者為限。但受同一雇主調動
    之工作年資，暨依第20條規定應由新雇主繼續予以承認之年
    資，應予併計，勞動基準法第57條定有明文。而所謂受同一
    雇主調動之情形，除同一事業或同一法人之調動外，如果同
    一負責人之不同公司內之調動，如果該二個不同公司實質上
    為相同人之投資設立之公司，仍應涵蓋在「同一雇主」之範
    圍內。蓋勞工進入同一負責人之某公司工作時，而被調至同
    一負責人之其他公司工作時，通常係原公司發令所致，故應
    認受同一雇主調動，勞工之前後年資應予以合併計算。
  b.原告主張其投保單位雖然有變更，但其老闆同一、工作處所
    、工作內容均無變更等情，被告對此並不爭執，經查原告之
    勞工保險被保險人投保資料表所示，原告自89年12月13日至
    91年4 月17日止任職於原詰公司，於91年4 月17日任職於被
    告公司( 見本院卷138 頁，不爭執事項1)，而原告之原投保
    單位為原詰鑄造工業股份有限公司，而該公司與被告公司之
    負責人均為張陳美玉，經營之事業均為有關球狀石墨鑄鐵、
    機械手工具起重工具零件製造買賣等，設立地址均同位於台
    北市○○區○○路43號1 樓，且原詰公司之董事長張陳美玉
    、監察人及另一名董事，及被告公司之股東四人中有三人，
    均同樣設籍與董事張陳美玉相同之住址，有該二公司之登記
    資料在卷可稽( 本院卷，55至57 頁)；原告投保單位雖然有
    變更，但前後公司之負責人同一，且其工作處所、工作內容
    既均無變更，則原告主張係受同一雇主調動，而先後任職於
    原詰公司及被告公司，其工作年資應合併計算，應認可採。
    從而，原告年資應自89年12月13日起算。
  c.按勞動基準法第55條之規定：「勞工退休金之給與標準如左
    ：一、按其工作年資，每滿一年給與兩個基數。．．。未滿
    半年者以半年計；滿半年者以一年計。前項第1 款退休金基
    數之標準，係指核准退休時一個月平均工資。」則原告之年
    資依此規定應有9 個基數( 兩造同意算至94年3 月25日，見
    不爭執事項10) ，而原告於出具切結書時之前6 個月如附表
    所示之薪資，縱使不算其績效獎金、假日津貼之所得，而只
    以其平日工資計算，其薪資總額為164,253 元，平均工資為
    27,375.5元，其退休金至少有246,379.5 元( 計算式：
    27,375.5元×9 ＝246,379.5 元) ，如果加計績效獎金、假
    日津貼，則其薪資總額為522,459 元，平均工資為87,076.5
    元，退休金為783,688.5 元( 計算式：87,076.5 元×9 ＝
    783,688.5 元) 。而被告公司依切結書所給付者僅144,020
    元，顯低於勞動基準法第55條所規定給與標準。
  d.系爭切結書所約定之退休金給與既低於勞動基準法第55條之
    規定，則依前述3.說明，該切結書之約定應為無效，惟本件
    經原告起訴請求差額部分，並於準備書狀( 四) 中一之(二)
    、100 年4 月28日言詞辯論時敘明「原、被告之行為亦應解
    為原告於94年3 月25日之時，有意與被告以勞基法退休金標
    準辦理結清舊制年資」等語( 見本院卷159 頁、225 頁) ，
    且因原告於簽立切結書時已年滿60歲( 原告為34年1 月31日
    出生) ，本已達強制退休年齡( 按：原告退休時之勞動基準
    法第54條第1 項規定「勞工非有左列情形之一者，雇主不得
    強制其退休：一、年滿六十歲者。」該條款於97年5 月14日
    修正為年滿六十五歲強制退休。) 自應認原告於94 年3月25
    日退休，並應依勞動基準法第55條計算退休金。故系爭結清
    舊年資之退休金不足勞動基準法第55條所規定標準給與部分
    ，既經原告表明以勞動基準法退休金標準辦理，核其情形合
    於民法第112 條之規定，原告主張應依勞動基準法第55條規
    定之標準給與退休金，於法雖無不合，惟按勞動基準法第58
    條規定：「勞工請領退休金之權利，自退休之次月起，因五
    年間不行使而消滅。」茲被告抗辯原告請領退休金已逾5 年
    時效等語，而本件原告於書狀及言詞辯論時，一再表明於94
    年3 月25日出切結書結清舊年資時，有意與被告結清舊制年
    資，已如前述，則原告請領退休金之權利應自94年4 月起算
    ，至99年4 月止即罹於時效，而原告係於99年7 月始起訴請
    求，有起訴狀上本院收文戮章可憑，是被告抗辯原告請求退
    休金已逾5 年之時效為可取。原告請求舊制之退休金差額，
    難認有理由。
  5.原告復主張被告有不當得利云云，惟按：因時效而免負義務
    ，雖得認為受利益，但法律規定時效制度，其目的即在使受
    益人取得其利益，故除另有不當得利請求權與之競合之情形
    外，不能謂無法律上之原因而受利益。本件上訴人受被上訴
    人毆傷，當時對於被上訴人僅有侵權行為之損害賠償請求權
    ，並無不當得利返還請求權與之競合，可得選擇行使之情形
    存在，則於侵權行為之損害賠償請求權罹於時效後，即無行
    使不當得利請求權之可言。最高法院51年台上字第2881號著
    有判例。本件原告請求舊制之退休金權利，已罹於時效，業
    如前述，則依上開判例意旨，被告並非無法律上之原因而受
    利益，原告本於不當得利請求權，亦無所據，應予駁回。
  6.原告另主張伊於99年4 月23日向臺灣銀行調閱退休資料時，
    始發現原告94年結清舊年資時，可領得退休金應為
    1,069,440 元，伊因受被告張博善之欺瞞而簽立切結書，故
    以起訴狀依民法第92條撤銷該意思表示，依侵權行為之法律
    關係，向被告請求退休金差額925,420 元云云，被告則抗辯
    並無施用詐術以詐騙原告，原告亦從未陷於錯誤，該退休金
    實為被告全體勞工所有，伊徵得原告同意始以原告名義請領
    等語。經查:
  a.上開退休金固是以原告名義向中央信託局( 後改為臺灣銀行
    負責) 領出，惟由何人名義請領並不表示實際上該
    1,069,440 元之退休金即係請領名義人所有，有時僅係請領
    程序上之便宜措施或偷懶之結果，當然也有可能是被人矇騙
    所致，尚須詳究個別情形而論，亦即退休金領出之方式或手
    段與退休金所有人之認定，未必相一致。本件被告公司之全
    部勞工皆出具切結書，願結清94年6 月30日前之舊年資的退
    休金，金額全部共7,604,130 元，有切結書影本32份在卷可
    按( 本院卷59至74頁) ，可見當時被告公司之員工至少有32
    人，而不是只有原告一人，經本院向臺灣銀行信託部函查被
    告公司勞工退休基金情形，經覆以被告公司自開戶日(92 年
    8 月8 日) 起至94年12月31日止之舊制勞工退休基金交易明
    細表一紙，上載被告公司所提撥之基金餘額至94年3 月17日
    時為1,069,440 元，而於94年5 月10日將所有該金額全部提
    領出來等情，有該銀行99年10月11日信勞給密字第
    09950268401 號函附明細表在卷可憑( 本院卷82、83頁) ，
    是可認被告公司於94年5 月10日所領得之1,069,440 元應是
    被告公司全體勞工之退休準備金，而非原告一人之退休金。
    原告主張該退休金為其一人所有云云，殊不可取。
  b.至於原告主張係被詐欺，被告張博善有侵權行為云云，惟查
    被告公司於94年時欲向中央信託局領出其全體員工提撥退休
    金作為給付全部勞工之舊年資之退休金，遂由被告公司之總
    經理張博善商得原告同意由其名義向中央信託局領出，此亦
    經原告於起訴狀中自陳將其印鑑、身分證、存摺等資料交由
    張博善具領等情( 見起訴狀第2 頁所述) ，而兩造所不爭執
    證人即被告現在之總經理范銘光在臺灣士林地方法院檢察署
    99年度他字第2592號詐欺案證稱：我們從原詰改制金品時，
    是92年改制，若以金品的年資大家都很短，所以大家協商原
    詰的年資也承認，1 年1 個基數，所以未照法律規定前面15
    年給2 個基數。有開會告知所有員工，告訴人( 註: 即本件
    原告) 有參加會議。我們計算平均薪資，有投保薪資，即基
    本薪資，不含交通費、獎金等，告訴人當時6 個月平均每月
    基本薪資有32,000元，有4.5 個基數，所得即144,020 元；
    有向員工說明依法律規定，前面15年每年是2 個月基數，很
    多員工當時就知道，也有提出疑問，當時我們保證結清後員
    工仍保有工作權，協商新制6%由雇主全權支付，以此方式交
    換等語，而原告於該案中亦承稱：有參加會議，知道算法是
    這樣，但金額不清楚等語( 見被證16，本院卷214 至215 頁
    ) ；而依實務一向之狀況而言，不僅勞資雙方就可算入年資
    、平均薪資之內涵有不同之見解，即使是法院就年資、平均
    薪資之內涵是否符合勞動基準法之規定，亦有歧異之見解，
    是以勞資雙方往往為此爭訟不已，此乃眾所週知之事實，故
    尚難僅以資方所給付之退休金未達勞工計算方式之結果或法
    院判決結果之標準，即謂資方有詐欺之情事；準此，依證人
    范銘光及原告在檢察官前所陳，原告於結清舊制年資時，業
    經被告公司告知伊工作前面15年每年是2 個基數，且被告公
    司未依法律規定算基數，而是1 年1 個基數，以基本薪資計
    算平均薪資，不含交通費、獎金，並與員工協商以被告公司
    保證結清後員工仍保有工作權等作為交換各情，則原告主張
    伊遲至99年始知道被詐欺、被告有侵權行為云云，尚難可採
    ，按諸民法第92條規定：「因被詐欺或被脅迫而為意思表示
    者，表意人得撤銷其意思表示。」同法第93條規定：「前條
    之撤銷，應於發見詐欺或脅迫終止後，一年內為之。」及同
    法第197 條第1 項規定：「因侵權行為所生之損害賠償請求
    權，自請求權人知有損害及賠償義務人時起，二年間不行使
    而消滅。自有侵權行為時起，逾十年者亦同。」原告於94年
    3 月25日立具切結書，距起訴之99年7 月21日，已逾一年之
    撤銷期間，其撤銷於法不合，況如前所述切結書因違反勞動
    基準法第55條而為無效，則原告更無撤銷之標的可言。再，
    被告就侵權行為亦為時效抗辯( 見本院100 年4 月28日言詞
    辯論筆錄，卷225 頁) ，則原告依侵權行為請求被告連帶賠
    償給付925,420元，亦無理由，應予駁回。
  (二)原告請求老年給付短少部分：
  1.按勞工保險條例第72絛第2 項: 「投保單位違背本條例規定
    ，將投保薪資金額以多報少或以少報多者，自事實發生之日
    起按其短報或多報之保險費金額，處以二倍罰鍰，並追繳其
    溢領給付金額。勞工因此所受損失應由投保單位依法本條例
    規定之給付標準賠償之。」又「負損害賠償責任者，除法律
    另有規定或契約另有訂定外，應回復他方損害發生前之原狀
    。因回復原狀而應給付金錢者，自損害發生時起，加給利息
    。」民法第213條第1、2項定有明文。
  2.原告主張原告95年6 月6 日離職之前三年每月薪資最低約為
    6 萬元，月投保薪資應以43,900元投保，則原告得請領之老
    年給付應為1,196,275 元，被告以多報少原告之薪資致原告
    僅領677,025 元，而有差額損害519,250 元等情，被告則以
    勞工保險條例第72條之時效為2 年云云為抗辯。查: 投保單
    位，依勞工保險條例第十條之規定，為其所屬員工辦理參加
    勞工保險手續及他有關保險事務，其對國家言，固係履行公
    法上義務，然勞工保險與普通保險不同，同條例第六條規定
    勞工參加勞工保險，並以雇主或所屬團體為投保單位，係強
    制的，上開第十條法文，亦為硬性規定，是故該第十條之規
    定，應解釋為強行的契約法規之一種，勞工與投保單位之間
    ，乃具有私法上之委任關係，從而勞工由同條例第七十二條
    第一項規定所取得對投保單位之損害賠償債權，自不能謂非
    因投保單位不履行債務而生之損害賠償請求權，依民法第一
    百二十五條規定，其消滅時效期間應為十五年。最高法院八
    十七年度台上字第二五四○號判決參照。本件被告為投保單
    位，其未依原告實際薪資為原告投保，則因被告不履行債務
    而生之損害賠償請求權，依民法第一百二十五條規定，其消
    滅時效期間應為十五年，被告抗辯時效為2 年，原告之請求
    權已罹時效云云，難認可採。
  3.查原告為34年1 月31日生，於95年6 月6 日離職，已滿60歲
    ，且其勞保之年資共21年3 月，有原告勞工保險投保資料表
    一份可按( 本院卷36頁) 。又原告係依勞工保險條例第58條
    第2 項第2 款規定，即參加保險之年資合計滿十五年，年滿
    五十五歲退職，而選擇一次請領老年給付。按勞工保險條例
    第19條第2 、3 、4 項之規定：「以現金發給之保險給付，
    其金額按被保險人平均月投保薪資及給付標準計算。前項平
    均月投保薪資之計算方式如下：一、年金給付及老年一次金
    給付之平均月投保薪資：( 略) 。但依第58條第2 項規定選
    擇一次請領老年給付者，按其退保之當月起前三年之實際月
    投保薪資平均計算；參加保險未滿三年者，按其實際投保年
    資之平均月投保薪資計算。．．第2 項保險給付標準之計算
    ，於保險年資未滿一年者，依其實際加保月數按比例計算；
    未滿三十日者，以一個月計算。」又依第58條第2 項規定一
    次請領老年給付者，其保險年資合計每滿一年，按其平均月
    投保薪資發給一個月；其保險年資合計超過十五年者，超過
    部分，每滿一年發給二個月，最高以四十五個月為限。滿三
    十日者，以一個月計算。同條例第59條第1 項亦有明文。查
    原告95年6 月6 日離職前三年之薪資，如原證4 原告薪資表
    所載，並為被告所不爭執( 見本院99年11月25日言詞辯論筆
    錄，本院卷121 頁反面) ，依該薪資表所載，原告92年6 月
    至95年6 月，每月最低6 萬元，最高12萬元，則依原告申請
    老年給付當時之月投保薪資應以最高級距42,000元投保( 見
    被證18，本院卷228 頁，不爭執事項8)，其保險年資，則為
    27.25(計算式：投保共21年又3 個月，15×1 ＋6 ×2 ＋3
    ÷12＝27.25)，依此計算原告本得請領之老年一次給付金為
    1,144,500 元( 計算式：42,000元×27.25 ＝1,144,500 元
    ) ，而勞工保險局已於95年6 月20日核付原告677,025 元，
    有勞工保險局100 年1 月19日保承工字第10010010250 號函
    附卷可憑( 本院卷171 頁) ，則原告因被告公司以多報少致
    受損害金額為467,475 元( 計算式：1,144,500 元－
    677,025 元＝467,475 元) ，原告請求467,475 元及自損害
    發生時起之翌日即95年6 月21日起至清償日止，按年息百分
    之五計算之利息，依首揭法律之規定，即無不合，應予准許
    ，逾此部分，則無所據，應予駁回。
六、綜上，原告依民法第184 條、第28條，及第179 條請求被告
    連帶給付退休金差額925,420 元部分，侵權行為部分因已罹
    於時效，而不當得利部分，則因被告並非無法律上之原因而
    受利益，原告之請求均無理由；原告依勞工保險條例第72條
    第2 項請求被告公司給付勞保以多報少之損害賠償，於
    467,475 元及法定遲延利息範圍內為有理由，應予准許，逾
    上開部分為無理由，應予駁回。原告勝訴部分，未逾50萬元
    ，應依民事訴訟法第389 條第1 項第5 款之規定，依職權宣
    告假執行，原告其餘假執行之聲請，因訴被駁回而失依據，
    應併予駁回。
七、據上論斷：原告之訴為一部有理由，一部無理由，並依民事
    訴訟法第79條但書、第389 條第1 項第5 款、第392 條，判
    決如主文。
中    華    民    國    100   年    5     月    24    日
                  勞工法庭    法  官  俞慧君
以上正本證明與原本無異。
如對本判決上訴，應於判決送達後20日內向本院提出上訴狀，若
委任律師提起上訴者，應一併繳納上訴審裁判費，否則本院得不
命補正逕行駁回上訴。
中    華    民    國    100   年    5     月    24    日
                              書記官  曾瓊安
附表:
┌───┬───────┬───────┬───────┐
│時間  │  工  資      │ 績效獎金     │假日津貼      │
├───┼───────┼───────┼───────┤
│93.10 │  32,034      │   72,080     │  2,750       │
├───┼───────┼───────┼───────┤
│93.11 │  28,985      │   67,905     │  2,750       │
├───┼───────┼───────┼───────┤
│93.12 │  32,242      │   68,559     │  2,750       │
├───┼───────┼───────┼───────┤
│94.01 │  29,967      │   50,000     │  3,300       │
├───┼───────┼───────┼───────┤
│94.02 │  21,287      │   42,673     │  4,950       │
├───┼───────┼───────┼───────┤
│94.03 │  19,738      │   40,489     │              │
└───┴───────┴───────┴───────┘